【裁判字號】    99,訴更(一),4
【裁判日期】    991105
【裁判案由】    毒品危害防制條例
【裁判全文】
臺灣臺北地方法院刑事判決           99年度訴更(一)字第4號
公  訴  人  臺灣臺北地方法院檢察署檢察官
被      告  甲○○
上列被告因違反毒品危害防制條例案件，經檢察官提起公訴（99
年度毒偵字第1485號），由本院以99年度訴字第749號為判決後
，檢察官不服提起上訴，經臺灣高等法院於民國99年8月31日以
99年度上訴字第2914號撤銷原判決，發回本院審理，嗣因被告就
被訴事實為有罪之陳述，本院告知被告簡式審判程序之旨，並聽
取當事人之意見後，裁定改依簡式審判程序進行，判決如下：
    主  文
甲○○施用第一級毒品，累犯，處有期徒刑柒月。又施用第二級
毒品，累犯，處有期徒刑肆月。應執行有期徒刑拾月。
    事  實
一、甲○○前於民國95年間因施用毒品案件，經臺灣基隆地方法
    院裁定送觀察、勒戒後，認無繼續施用毒品之傾向，由臺灣
    基隆地方法院檢察署檢察官於95年9月29日以95年毒偵字第
    660號為不起訴處分確定。又因竊盜等案件，經臺灣桃園地
    方法院以96年度訴字第48號判處應執行有期徒刑6月確定，
    於96年11月23日易科罰金執行完畢。
二、詎猶不知悔改，復基於施用第一、二級毒品之犯意，於99
    年3月29日上午某時，在臺北縣萬里鄉中福178號，以摻入香
    煙之吸食方式，施用第一級毒品海洛因1次。於同日施用第
    一級毒品後之某時，在前揭地點，以甲基安非他命置於玻璃
    球內燒烤後以吸食器吸食煙霧之方式，施用第二級毒品甲基
    安非他命1次。嗣經警於同年3月29日18時30分許，在臺北市
    萬華區○○○路○段404號前查獲，並扣得第一級毒品海洛因
    （驗餘淨重0.4390公克）。
三、案經臺北市政府警察局萬華分局報告臺灣臺北地方法院檢察
    署檢察官偵查起訴。
    理  由
壹、程序方面：
    按本件被告甲○○所犯係死刑、無期徒刑、最輕本刑為3年
    以上有期徒刑以外之罪，其於準備程序就前揭被訴事實為有
    罪之陳述，經法官告知簡式審判程序之旨，並聽取其與公訴
    人之意見後，本院認無不得或不宜改依簡式審判程序進行之
    處，爰依刑事訴訟法第273條之1第1項之規定，裁定本件由
    受命法官獨任進行簡式審判程序，合先敘明。
貳、實體方面：
一、認定事實部分：
    訊據被告甲○○固然坦承有施用第一級毒品海洛因及第二級
    毒品甲基安非他命之事實，惟辯稱：海洛因及甲基安非他命
    是一起施用云云，惟查：
  (一)查被告前因施用毒品案件，而有如前揭犯罪事實欄所載經送
    觀察勒戒執行完畢釋放之紀錄，且有如前揭犯罪事實欄所載
    之論罪科刑之紀錄，此有臺灣高等法院被告前案紀錄表1份
    在卷可按。是以被告於涉本案之前，業曾因施用毒品案件，
    經送前揭觀察勒戒，且被告於前揭觀察勒戒執行完畢釋放後
    之5年內，多次犯施用毒品罪，自應依法追訴審判甚明。
  (二)次查，經警將自被告處所採之尿液送驗結果，係呈嗎啡及甲
    基安非他命陽性反應，此有扣押物品清單、臺灣尖端先進醫
    藥股份有限公司於99年4月8日出具之濫用藥物檢驗報告各1
    份在卷可稽（見99年度毒偵字1485號偵查卷第85、86頁）。
    查以，酵素免疫分析法屬免疫學分析原理，當其他藥物化學
    結構相近才可能引起偽陽性；氣相層析質譜儀法則係目前確
    認藥物篩檢結果時最常採用之確認方法，在良好的操作條件
    下，以氣相層析質譜儀作藥物及其代謝物之定性及定量分析
    ，幾乎不會有偽陽性反應產生，行政院衛生署管制藥品管理
    局92年6月20日管檢字第0920004 713號函函述甚明，是本件
    上開檢驗報告結果，應屬精確而堪採信。且依據Clark's Is
    olation and Identification of Drugs 第二版記述：施用
    海洛因後24小時內經由尿液排出之量可達使用劑量之百分之
    八十，至於施用多久後仍可檢出相關成分，依據Cone及Welc
    h發表於Journal of Analytical Toxicology（1991）之報
    告，可檢測到嗎啡之期間平均約可達26小時（行政院衛生署
    管制藥品管理局90年5月4日管檢字第93902號函參照）。另
    依文獻Clark's Isolation and Identification of Drugs
    第三版之記述：施用甲基安非他命後24小時內，約有施用劑
    量之百分之七十由尿中排出，經人體可代謝出甲基安非他命
    原態及其代謝物安非他命，依據JonathanM.等人2002年文獻
    報導，以5名測試者於4週內分4次使用，每次施用甲基安非
    他命20mg劑量後，收集其尿液並以250n g/ml為閾值時，其
    最長檢出時間為96小時（行政院衛生署管制藥品管理局93
    年7月22日管檢字第0930006615號函參照）。準此而論，被
    告之尿液經以氣相層析質譜儀分析法檢驗，既係呈嗎啡及甲
    基安非他命陽性反應，顯見被告應有在前揭犯罪時間施用第
    一級毒品海洛因及第二級毒品甲基安非他命之行為甚明。被
    告雖於本院審理時辯稱甲基安非他命與海洛因是一起施用云
    云，然被告於警詢、偵訊均否認有施用係甲基安非他命及海
    洛因，於本院更審前準備程序始坦承是有分別施用甲基安非
    他命及海洛因，並供稱：施用地點是在臺北縣萬里鄉中福
    178 號家中施用，施用甲基安非他命的方式是燒烤玻璃球產
    生煙霧，吸食煙霧的方式，海洛因的部份，就是把海洛因加
    進去香菸的方式，是以抽菸的方式施用，是先施用海洛因，
    在施用甲基安非他命等語（見99年度訴字第749號本院卷第
    28頁背面），被告於本院更審前準備程序中就兩種毒品之施
    用方式供述明確，足見被告應係分別施用海洛因及甲基安非
    他命各1次，被告辯稱是一起施用甲基安非他命及海洛因云
    云，要屬事後卸責之詞，不足採信。
  (三)綜上所述，被告前曾犯有施用毒品，經送前揭觀察勒戒，而
    屬於前揭觀察勒戒執行完畢釋放後，5年內多次犯施用毒品
    罪之情形，本件事證明確，被告犯行應堪認定。
二、論罪科刑：
  (一)查海洛因、甲基安非他命分屬毒品危害防制條例第2條第2項
    第1款所規定之第一級毒品及同條項第2款所規定之第二級毒
    品，核被告所為，分別係犯毒品危害防制條例第10條第1項
    施用第一級毒品罪及同條第2項施用第二級毒品罪。被告施
    用第一級毒品海洛因前後持有海洛因，施用第二級毒品甲基
    安非他命前後持有甲基安非他命之低度行為，應分別為施用
    海洛因、甲基安非他命之高度行為所吸收，均不另論罪。被
    告所犯上開施用第一、二級毒品二罪間，犯意個別，行為互
    異，應予分論併罰。被告前有如犯罪事實欄所載之論罪科刑
    及執行完畢之紀錄，有前揭前案紀錄表可按，其受有期徒刑
    執行完畢，於5年以內故意再犯有期徒刑以上之罪，所犯二
    罪均為累犯，各應依刑法第47條第1項規定，加重其刑。
  (二)本院審酌被告施用毒品，足以戕害其身心，滋生其他犯罪，
    惡化治安，嚴重損及公益，且被告前曾犯有施用毒品，復經
    觀察勒戒執行完畢，其竟再為本件施用毒品犯行，顯見其不
    思悔改，自我控制能力亦顯不佳；惟另考量被告於犯後已能
    坦承犯行，而其施用毒品之行為於本質上係屬自我戕害行為
    ，反社會性之程度應屬較低，兼衡其之犯罪動機、目的、智
    識程度非高及其家庭經濟狀況等一切情狀，酌情分別量處如
    主文所示之刑，並定其應執行刑，以資懲儆。扣案之第一級
    毒品海洛因1包（驗後淨重0.4390公克），雖係於被告持有
    ，惟被告及查獲時同在該車之洪承祐均否認為其所有，被告
    甲○○辯稱是阿智寄放在洪承佑那邊，洪承佑叫我幫他拿一
    下等語，核與洪承祐於警詢時供稱：海洛因是阿智叫我幫他
    拿一下，我因為手上有拿東西，就順手叫甲○○幫我保管等
    語相符（見前揭偵查卷第12頁），且既查無確切事證足認該
    扣案之第一級毒品海洛因1包與本件被告施用第一、二級毒
    品犯行有何關聯，揆諸上開判決意旨，爰不併予宣告沒收，
    附此敘明。
據上論斷，應依刑事訴訟法第273條之1第2項、299條第1項前段
，毒品危害防制條例第10條第1項、第2項，刑法第11條、第47
條第1項、第51條第5款，判決如主文。
本案經檢察官郭郁到庭執行職務。
中    華    民    國    99    年    11    月    5     日
                  刑事第七庭    法  官  章曉文
以上正本證明與原本無異。
如不服本判決應於收受送達後10日內向本院提出上訴書狀，並應
敘述具體理由；其未敘述上訴理由者，應於上訴期間屆滿後20日
內向本院補提理由書（均須按他造當事人之人數附繕）「切勿逕
送上級法院」。
                                書記官  林義盛
中    華    民    國    99    年    11    月    5     日
附錄本案論罪法條
毒品危害防制條例第10條
施用第一級毒品者，處 6 月以上 5 年以下有期徒刑。
施用第二級毒品者，處 3 年以下有期徒刑。

司法院資訊處製作；財團法人民間司法改革基金會備份。
